臺灣高等法院刑事判決　　　　　　　　　　　　　九十一年度交上易字第一五二號
　　上　訴　人　臺灣桃園地方法院檢察署檢察官
　　被　　　告　丙○○
右上訴人因被告過失傷害案件，不服臺灣桃園地方法院九十年度交易字第五七○號，
中華民國九十一年二月七日第一審判決（起訴案號：臺灣桃園地方法院檢察署九十年
度偵字第一六五○八號）提起上訴，本院判決如左：
    主  文
原判決撤銷。
丙○○因過失傷害人致重傷，處有期徒刑柒月。
    事  實
一、丙○○於民國九十年九月十一日上午，無駕駛執照而駕駛車牌號碼Ｚ九─八五七
    三號自小客車，沿速限每小時六十公里之桃園縣蘆竹鄉○○路由竹圍往桃園市方
    向行駛，於當日上午十時三十分許，行經該路二段三十五巷巷口前，原應注意行
    車速度在郊外道路時速不得超過六十公里，而依當時天候晴、路面鋪設柏油、乾
    燥、無缺陷、無障礙物、視距良好等情況，並無不能注意之情形，竟貿然以時速
七十公里之高速超速行駛，適有對向由乙○○所騎乘車牌號碼ＨＹＢ─八０六號
    重機車由桃園市往竹圍方向行駛，擬左轉至富國路二段三十五巷內，本應注意汽
    車行駛至無號誌之交岔路口，轉彎車應暫停讓直行車先行，而依當時情形亦無不
    能注意之情事，竟未暫停亦未讓直行車先行，逕行貿然左轉，致丙○○駕駛前揭
    自小客車因避煞不及而撞及正左轉由乙○○騎乘之前開重型機車之右前側車頭，
    乙○○因而受有嚴重頭部外傷合併顱內出血、右股骨骨折、左橈骨骨折、右腿及
    足多處皮膚缺損併意識不清、四肢無法行動、無法言語等於身體有重大難治之重
    傷害。丙○○於肇事後，在未有偵查犯罪職務之機關或公務員發覺其為犯罪人前
    ，即以電話向警報案自首，進而接受裁判。
二、案經乙○○之子甲○○訴由桃園縣警察局大園分局報請臺灣桃園地方法院檢察署
    檢察官偵查起訴。
    理  由
一、訊據被告丙○○對於其於右揭時地駕駛前揭自用小客車以時速七十公里之速度超
    速行駛，致撞及由被害人乙○○騎乘之上開重型機車之右前側車頭部位，被害人
    因此受傷等情坦承不諱，核與告訴人甲○○指訴其文被害情節相符，並有警製道
    路交通事故調查報表一件、現場暨車損照片十一幀、診斷證明書二件附卷可稽。
    按行車速度在郊外道路時速不得超過六十公里，道路交通安全規則第九十三條第
    一項第一款定有明文。被告為汽車駕駛人，自應熟諳上開規定，並能注意及之，
    依當時情況天候晴、路面鋪設柏油、乾燥、無缺陷、無障礙物、視距良好，又無
    不能注意之情形，竟猶以時速七十公里之速度超速行駛，其有違反上開規定之疏
    失甚明。雖公訴人認被告無照駕駛亦為過失原因，惟被告係因高速行駛而致肇事
    ，並非因駕車技術生疏所致，顯然本件肇事原因非因被告無照駕駛所致，附此敘
    明。另被害人乙○○轉彎車未暫停讓直行車先行，逕行貿然左轉，有違同規則第
    一百零二條第一項第二款之規定，於本件車禍之發生與有過失，惟此項被害人之
    過失與被告之過失相競合，併為危害發生之原因，依法被告仍難辭其過失責任。
    又被害人乙○○受有頭部外傷合併顱內出血、右股骨骨折、左橈骨骨折、右腿及
    足多處皮膚缺損併意識不清、四肢無法行動、無法言語等於身體有重大難治之重
    傷害，與被告之過失行為有相當因果關係。故本件事證明確，被告過失犯行洵堪
    認定，應予依法論科。
二、按刑法第十條第四項第六款之重傷，係指除去同項第一款至第五款之傷害而於身
    體或健康有重大不治或難治之傷害者而言，此有最高法院二十五年上字第四六八
    ○號判例可資參照。本件被告受有嚴重頭部外傷併顱內出血，於九十年九月十一
    日緊急開顱手術，右股骨骨折、左橈骨骨折、右腿及足多處皮膚缺損，意識不清
    、無法言語、四肢無力、癱瘓、需人看護照顧，有敏盛綜合醫院出具之診斷証明
    書二紙及長庚紀念醫院林口醫學中心出具之診斷證明書一紙在卷可稽，經本院再
    函詢敏盛綜合醫院，該院函覆以：患者乙○○是顱內出血，造成四肢無法行動，
    無法言語，屬重大難治之傷害等語，有該院九十一年五月二十二日九一敏醫字第
    六○一號函附卷可稽，顯見被害人乙○○因本件車禍受有於身體有重大難治之重
    傷之程度，故核被告之所為，係犯刑法第二百八十四條第一項後段之過失傷害致
    重傷罪。公訴人認係犯同條項前段之普通過失傷害罪，起訴法條容有未洽，應予
    變更。又被告無駕駛執照駕車因而致人受傷，應依道路交通管理處罰條例第八十
    六條第一項加重其刑。被告於肇事後，在未有偵查犯罪職務之機關或公務員發覺
    其為犯罪人前，即以電話向警報案自首，進而接受本件裁判，有警製道路交通事
    故調查報告表一紙可參，應依刑法第六十二條前段之規定減輕其刑，並先加後減
    之。
三、原審認被告罪證明確，予以論罪科刑，固非無見，惟查被害人乙○○因被告過失
    行為受有於身體有重大難治之重傷至今仍意識不清，無法言語，四肢無力、癱瘓
    ，長期臥床，需人看護照顧，所受損害重大，被告雖坦承犯行，然迄今尚未與被
    害人家屬達成民事和解，犯罪後態度不佳，原審量處被告有期徒刑三月，如易科
    罰金，以三百元（銀元）折算一日，顯屬過輕。檢察官上訴意旨執此指摘原判決
    不當，為有理由，自應由本院將原判決撤銷改判。爰審酌被告係無照駕駛、過失
    之程度、被害人亦與有過失、被害人所受傷勢重大，被告雖坦承犯行，然迄今尚
    未與被害人家屬達成民事和解，犯罪後態度不佳等一切情狀，量處如主文第二項
    所示之刑。
據上論斷，應依刑事訴訟法第二百九十九條第一項前段、第三百條，道路交通管理處
罰條例第八十六條第一項，刑法第二百八十四條第一項後段、第六十二條前段，罰金
罰鍰提高標準條例第一條前段，判決如主文。
本案經檢察官劉斐玲到庭執行職務。
中      華      民      國    九十一    年      六      月    二十六    日
            臺灣高等法院刑事第十五庭
                                  審判長法  官  房  阿  生
                                        法  官  蔡  光  治
                                        法  官  雷  元  結
右正本證明與原本無異。
不得上訴。
                                        書記官  汪  志  剛
中      華      民      國    九十一    年      六      月    二十七    日
附錄本案論罪科刑法條全文如下：
刑法第二百八十四條第一項
因過失傷害人者，處六月以下有期徒刑、拘役或五百元以下罰金。致重傷者，處一年
以下有期徒刑、拘役或五百元下罰金。
